【裁判字號】    99,秩抗,2
【裁判日期】    990719
【裁判案由】    違反社會秩序維護法
【裁判全文】
臺灣臺北地方法院刑事裁定               99年度秩抗字第2號
抗  告  人  臺北縣政府警察局新店分局碧潭派出所
被  移送人  甲○○
上列抗告人即移送機關因被移送人違反社會秩序維護法案件，不
服本院新店簡易庭於中華民國99年2 月26日所為第一審裁定（99
年度店秩第4 號），提起抗告，本院普通庭為第二審裁定如下：
    主  文
原裁定撤銷。
本件退回移送機關依規定自為處分。
    理  由
一、原裁定意旨略以：查依移送案卷顯示，被移送人甲○○雖有
    向新坡儷景警衛反應稱98年2 月15日凌晨0 時30分91號15樓
    有敲打聲等情，惟該新坡儷景警衛顯非社會秩序維護法所稱
    之警察機關，是被移送人縱有意圖使他人受本法處罰而為反
    應，尚難謂構成誣告，又報案人黃于瑄雖有提出由被移送人
    署名之聲明書，惟該聲明書記載之日期為99年1 月18日，與
    調查筆錄內所稱「一份98年1 月18日的聲明書」等語亦不相
    符，且亦無證據顯示被移送人有將該聲明書提出於警察機關
    ，難認被移送人有何意圖他人受本法處罰而向警察機關誣告
    之事證，依上開規定及說明，應認被移送人尚不構成違反社
    會秩序維護法第67條第1 項第3 款之行為，自應為被移送人
    不罰之諭知等語。
二、抗告意旨略以：原舉發人黃于瑄認為抗告人所製作之移送書
    日期誤植，致法院對被移送人為裁定不罰之不正確結果，被
    移送人確有於98年1 月、98年2 月15日、98年2 月18日、98
    年2 月28日、98年6 月、98年10月4 日等時間為誣告行為，
    ，原裁定諭知不罰應屬不當，故提起抗告救濟等語。
三、按違反本法行為，逾2 個月者，警察機關不得訊問、處罰，
    並不得移送法院；前項期間，自違反本法行為成立之日起算
    ，但其行為有連續或繼續之狀態者，自行為終了之日起算，
    社會秩序維護法第31條定有明文。又按第43條第1 項所列各
    款以外之案件，警察機關於訊問後，應即移送該管簡易庭裁
    定；前項警察機關移請裁定之案件，該管簡易庭認為不應處
    罰或以不處拘留、勒令歇業、停止營業為適當者，得逕為不
    罰或其他處罰之裁定，社會秩序維護法第45條亦有明文規定
    。再按法院受理違反本法案件，除本法有規定者外，準用刑
    事訴訟法之規定，此觀社會秩序維護法第92條定有明文。另
    按簡易庭審理依本法第45條第1項移送之案件，發現違反本
    法行為係屬本法第31條第1項或第43條第1項各款所列之案件
    者，應將該案件退回原送之警察機關處理，違反社會秩序維
    護法案件處理辦法第43條亦有明定。依上開規定，警察機關
    移送地方法院簡易庭之案件，如屬社會秩序維護法第43條第
    1 項所定案件，應由警察機關自行作成處分書，毋庸移送法
    院裁罰，如誤為移送，法院簡易庭就該等移送案件，自應為
    移送駁回之裁定，退由警察機關依本法規定自為處分。
四、經查：
    本件依原移送書記載被移送人犯罪時間為「98年12月5 日」
    ，而依移送書所附全部案卷及檢舉人黃于暄所提「誣告紀錄
    表」記載之內容以觀，只提及被移送人有於98年1 月、2 月
    15 日 、2 月28日、6 月、10月4 日有誣告之情事。然本院
    簡易庭收受本件移送書時間為99年2 月6 日，而依上揭規定
    ，原移送機關本即不得將被移送人上開距移送時間2 個月以
    上之行為移送至本院，再經本院檢視抗告聲請書所附檢舉人
    黃于暄製作之「誣告紀錄表」及移送案卷全卷，均查無被移
    送人於98年12月7 日至99年2 月6 日內之其他時間內有報案
    稱檢舉人黃于暄或新坡一街95號15樓住戶製造噪音之紀錄，
    是亦難認為被移送人有連續誣告行為，且持續至99年2 月6
    日前2 個月內始終止之情形，從而，本件移送意旨所稱被移
    送人上開誣告行為，應屬社會秩序維護法第31條第1 項所列
    之案件，非同法第45條第1 項應移送簡易庭裁定之案件，原
    應由移送機關逕為裁處，不得移送法院依社會秩序維護法裁
    罰。本件經原移送機關誤為移送，原審本應依違反社會秩序
    維護法案件處理辦法第43條規定，退回由移送機關依法處理
    ，惟原裁定以無證據證明被移送人有誣告行為為由，而為被
    移送人不罰之諭知，尚有未合。本件移送程序既於法不合，
    則抗告意旨有關指摘原裁定不當之實體部分，本院即難審酌
    ，然原裁定既有上述程序瑕疵可指，應由本院撤銷，並為將
    本案退回移送機關依規定自為處分之諭知。
五、據上論斷，應依社會秩序維護法第31條第1 項、第92條、刑
    事訴訟法第413 條後段，違反社會秩序維護法案件處理辦法
    第43條，裁定如主文。
中    華    民    國    99    年    7     月    19    日
                  刑事第十八庭  審判長法  官  游士珺
                                      法  官  彭慶文
                                      法  官  陳思帆
以上正本證明與原本無異。
不得再抗告。
                                      書記官  林素霜
中    華    民    國    99    年    7     月    21    日

司法院資訊處製作；財團法人民間司法改革基金會備份。
